【裁判字號】    99,審附民,461
【裁判日期】    991125
【裁判案由】    妨害家庭
【裁判全文】
臺灣高雄地方法院刑事附帶民事訴訟判決
原      告  林霞
被      告  蔡金燕
上列被告因妨害家庭案件（本院99年度審易字第2736號），經原
告提起附帶民事訴訟，請求損害賠償，本院判決如下：
    主      文
被告應給付原告新臺幣拾萬元，及自民國九十九年十一月十日起
至清償日止，按年息百分之五計算之利息。
原告其餘之訴駁回。
本判決第一項得假執行。
原告其餘假執行之聲請駁回。
    事實及理由
一、原告起訴主張：被告蔡金燕明知何春楠（何春楠部分業經告
    訴人撤回告訴，並經本院為不受理判決）為有配偶之人，竟
    基於與有配偶之人相姦之犯意，於民國99年1 月23日晚上某
    時許，在蔡金燕位於高雄縣湖內鄉○○路105 巷1 號9 樓之
    1 住處房間內，為性行為1次 。被告顯係故意侵害原告之權
    利，爰依侵權行為法律關係，請求被告賠償新臺幣（下同）
    50萬元等語，並聲明：被告應給付原告50萬元，及自起訴狀
    繕本送達日之翌日起至清償日止，按年息百分之5 計算之利
    息；願供擔保，請准宣告假執行等語。
二、被告則以：伊承認，但沒有那麼多錢賠償，請求法院依法判
    決等語置辯，而未為任何聲明。
三、按附帶民事訴訟之判決，應以刑事訴訟判決所認定之事實為
    據，刑事訴訟法第500 條前段定有明文。本件原告主張之事
    實，業據本院99年度審易字第2736號刑事判決認定事證明確
    ，依刑法第239 條後段相姦罪，判處有期徒刑2 月在案，有
    該刑事判決書在卷可稽。則原告主張被告與其配偶為性交行
    為之犯罪事實，自屬有據，是以本件之爭點為：原告得否依
    侵權行為損害賠償法律關係，請求被告給付精神慰撫金50
    萬元？
四、按因故意或過失，不法侵害他人之權利者，負損害賠償責任
    。故意以背於善良風俗之方法，加損害於他人者亦同。不法
    侵害他人基於父、母、子、女或配偶關係之身分法益而情節
    重大者，被害人雖非財產上之損害，亦得請求賠償相當之金
    額。民法第184 條第1 項、第195 條第1 項、第3 項分別定
    有明文。又按夫妻之一方違反婚姻之誠實義務，與婚姻外之
    第三人發生通姦行為，致破壞夫妻共同生活之圓滿幸福者，
    該行為人（含配偶之一方及婚姻外之第三人），即係侵害婚
    姻關係存續中之他方配偶基於配偶關係之身分法益而屬情節
    重大，自得依民法第195 條第1 項前段及第3 項之規定，請
    求非財產上之損害賠償。本件原告與何春楠為夫妻關係，被
    告明知何春楠為有配偶之人猶與之相姦，業如前述；是被告
    所為明顯已破壞原告原有婚姻生活之圓滿安全及幸福，原告
    因配偶所生之身分法益，已遭被告侵害，且情節確屬重大。
    次按，慰藉金之賠償須以人格權遭遇侵害，使精神上受有痛
    苦為必要，其核給之標準固與財產上損害之計算不同，然非
    不可斟酌雙方身分資力與加害程度，及其他各種情形核定相
    當之數額，最高法院51年臺上字第223 號著有判例可資參照
    。經查：原告最高學歷為小學畢業，從事螺絲加工業，月薪
    約2 萬元，名下無任何動產或不動產；而被告最高學歷為高
    職畢業，在餐廳上班，月薪1 萬8000元，名下無任何不動產
    ，所有之機車1 輛因與原告間之債務關係已遭原告假扣押等
    節，業經兩造陳述在卷且均不爭執，本院斟酌被告明知何春
    楠為有配偶之人而與之相姦，未顧及原告身為配偶之感受，
    破壞其2 人間之婚姻家庭生活，致原告精神遭受打擊之痛苦
    ，實屬不該，惟事後承認所為，並坦然面對而未飾詞否認，
    因經濟狀況不佳而無能力賠償原告損害等一切情狀，認原告
    請求精神慰撫金之數額以10萬元為適當，逾此數額之請求，
    即難准許。
五、綜上所述，原告依民法第195 條第1 項、第3 項之侵權行為
    法律關係，請求被告給付10萬元，及自起訴狀繕本送達翌日
    即99年11月10日起至清償日止按年息百分之5 計算之利息，
    為有理由，應予准許；逾此範圍之請求，為無理由，應予駁
    回。又本件原告勝訴部分所命給付之金額未逾50萬元，應依
    民事訴訟法第389 條第1 項第5 款規定，依職權宣告假執行
    ，是原告聲請就勝訴部分供擔保為假執行，即無必要。至原
    告敗訴部分，其假執行聲請即失所附麗，應併予駁回。又本
    件屬刑事附帶民事訴訟案件，原告並未繳納裁判費，且無送
    達費或鑑定費等裁判外訴訟費用問題，爰不為訴訟費用負擔
    之諭知，附此敘明。
六、據上論結，本件原告之訴為一部有理由，一部無理由，依刑
    事訴訟法第502 條、第491 條第10款，民事訴訟法第389 條
    第1 項第5 款、第392 條第2 項，判決如主文。
中    華    民    國    99    年    11    月    25    日   
                  刑事第十庭    法  官  王靖茹
以上正本證明與原本無異。                     
本判決非對於刑事訴訟之判決有上訴時不得上訴。如不服本判決
應於收受本判決後10日內向本院提出上訴書狀，並應敘述具體理
由，如未敘述上訴理由者，應於上訴期間屆滿後20 日 內補提理
由書狀於本院（均須按他造當事人之人數附繕本）「切勿逕送上
級法院」。
中    華    民    國    99    年    11    月    25    日
                                書記官  楊明月

司法院資訊處製作；財團法人民間司法改革基金會備份。
